【裁判字號】    95,台上,2093
【裁判日期】    950420
【裁判案由】    違反槍砲彈藥刀械管制條例
【裁判全文】
最高法院刑事判決            九十五年度台上字第二０九三號
    上  訴  人  甲○○
                        （另案在台灣屏東監獄執行中）
上列上訴人因違反槍砲彈藥刀械管制條例案件，不服台灣高等法
院高雄分院中華民國九十二年七月十日第二審判決（九十二年度
上訴字第一００八號，起訴案號：台灣屏東地方法院檢察署九十
一年度偵字第五二九二號），提起上訴，本院判決如下：
    主  文
原判決撤銷，發回台灣高等法院高雄分院。
    理  由
原判決認定：上訴人甲○○因不滿王信忠對其友人陳正麒提出傷
害告訴，經檢察官提起公訴，竟基於恐嚇危害他人安全之犯意，
於民國九十一年九月二十七日下午，持八十五年間自行製造之具
有殺傷力改造玩具手槍一把、具擊發能力而有殺傷力之改造子彈
五顆（製造槍枝、子彈部分均已經判決確定），於當日王信忠在
台灣屏東地方法院當事人休息區等候開庭時，向王信忠恫以「我
們到外面說，你還要告，我就要給你死」等關於加害生命為內容
之言詞，致王信忠因心生恐懼，旋在該案件開庭時，以口頭撤回
上開對陳正麒之告訴。甲○○因不知王信忠已撤回告訴，復承前
述恐嚇之概括犯意，由不知情之綽號「大頭」不詳姓名成年男子
駕駛貨車搭載，尾隨庭畢之王信忠，返回屏東市○○○路三十三
巷三十四號住處，並在該址前拔出預藏之上開改造玩具手槍對王
信忠恫以「告什麼告，再告就要給你死」等關於加害生命為內容
之言詞，致王信忠心生畏懼，並致生危害於王信忠之安全，旋為
警據報於同日下午五時三十分許當場查獲，扣得上開改造玩具手
槍一把、子彈五顆等物等情，因而撤銷第一審科刑判決，改判仍
論處上訴人未經許可，持有可發射子彈具有殺傷力之改造玩具手
槍罪（累犯，處有期徒刑一年五月，併科罰金新台幣五萬元，罰
金如易服勞役以新台幣九百元即銀元三百元折算一日。扣案之改
造玩具手槍一把、子彈三顆均沒收）。固非無見。
惟查：（一）未經許可持有槍、彈罪，其持有之繼續，為行為之
繼續，至持有行為終了時，均論為一罪，不得割裂。若以之犯他
罪，兩罪間之關係如何，端視開始持有之原因為斷，如早已非法
持有槍、彈後，另起意犯罪；或意圖犯甲罪而持有槍、彈，卻持
以犯乙罪，均應以數罪併罰論處，必因意圖犯某罪而持有槍、彈
後，果以之犯該罪，兩罪間始有牽連犯之適用。原判決事實認定
：「上訴人因不滿王信忠對其友人提出傷害告訴，基於恐嚇危害
王信忠安全之犯意，於九十一年九月二十七日下午，持八十五年
間自行製造之具有殺傷力改造手槍一把、改造子彈五顆（製造槍
枝、子彈部分均經判決確定），於當日王信忠在台灣屏東地方法
院當事人休息區等候開庭時，向王信忠恫以『我們到外面說，你
還要告，我就要給你死』等關於加害生命為內容之言詞，致王信
忠因心生恐懼，並於應訊時當庭撤回告訴。但甲○○因不知上情
，開庭完畢仍尾隨王信忠到其住處附近，再度接續持槍彈恐嚇王
信忠」等語。如果無訛，則上訴人持有槍枝在先，而另行起意恐
嚇王信忠在後，即原判決於理由欄亦敘明：「本件被告甲○○持
有扣案改造玩具手槍、子彈之目的，係因不滿被害人王信忠於九
十一年間對案外人陳正麒提出傷害告訴，而持以供犯罪恐嚇王信
忠使用，已如前述，然該等槍、彈既為被告甲○○於八十五年間
製造後未於前開案件中查獲而持有至今，業據其自承在卷，其持
有之初就本件恐嚇犯行顯未有預見，被告甲○○本件持有改造玩
具手槍、子彈犯行，與上開已經判決部分犯行，顯屬另行起意」
等語（見原判決正本第五頁）；竟在論罪時另說明：「被告甲○
○所犯上開恐嚇危害安全罪及持有改造玩具手槍罪間，有方法結
果之牽連關係，應從一重之持有改造玩具手槍罪處斷」等語（見
原判決正本第四頁），原判決自有判決適用法則不當及判決事實
與理由矛盾之違誤。（二）按未受請求之事項而予判決者，其判
決當然違背法令，刑事訴訟法第三百七十九條第十二款定有明文
。本件原判決既認定上訴人持有改造槍枝及子彈後另行起意，依
上開說明，上訴人持有槍彈部分與其事後另行恐嚇危害安全兩罪
，即應予以分論併罰，而無從依牽連關係之規定從一重處斷。惟
依本案起訴書之記載「甲○○於九十一年九月二十七日十七時二
十分許，因不滿王信忠對其友人陳正麒提起傷害告訴，竟基於恐
嚇危害他人安全之犯意，與其不知情姓名年籍不詳綽號『大頭』
之友人駕駛貨車，身上攜帶裝有子彈之改造手槍（所涉違反槍砲
彈藥刀械管制條例部分另為不起訴處分）一支，至王信忠位於屏
東縣屏東市○○○路三十三巷三十四號之住處前，向王信忠恫嚇
稱『告什麼告，再告就要給你死』等語而以加害告訴人生命、身
體之事實出言恐嚇王信忠，致使王信忠心生畏懼，致生危害於王
信忠之安全，嗣於九十一年九月二十七日十七時三十分許，為警
據報後，在上開處所查獲，並扣得改造手槍一支、子彈五顆（其
中二顆已試射）、及安非他命一‧０公克（所涉違反毒品危害防
制條例部分，另案偵辦）」等語，並引據刑法第三百零五條之恐
嚇危害安全罪為犯罪法條。檢察官並就上訴人上開製造並持有槍
彈之行為，以之與上訴人另案製造槍彈之行為經台灣屏東地方法
院八十六年度訴緝字第二二號判決有罪，並於同年六月二十日確
定在案之犯罪事實，有連續犯之裁判上一罪關係，而另為不起訴
處分確定在案（見偵字卷第五０頁），是本案檢察官起訴之事實
及起訴之罪名，並不包括前開上訴人製造及持有改造槍彈部分之
事實，且檢察官既未對上開持有改造槍枝及子彈部分起訴，則該
部分事實即屬法院未受請求之事項，原審逕予判決，自有未受請
求之事項而予判決之違誤。以上，或係上訴意旨所指摘，或屬本
院得依職權調查之事項；應認原判決有撤銷發回更審之原因。原
判決其他部分，既經原判決以牽連犯論斷，基於審判不可分原則
，應一併發回。
據上論結，應依刑事訴訟法第三百九十七條、第四百零一條，判
決如主文。
中    華    民    國  九十五  年    四    月   二十   日
                      最高法院刑事第十二庭
                          審判長法官  林  永  茂
                                法官  洪  文  章
                                法官  蘇  振  堂
                                法官  蕭  仰  歸
                                法官  何  菁  莪
      本件正本證明與原本無異
                                      書  記  官
中    華    民    國  九十五  年    四    月  二十四  日
                                                      V


司法院資訊處製作；財團法人民間司法改革基金會備份。
